【裁判字號】    89,上易,3443
【裁判日期】    891201
【裁判案由】    誣告
【裁判全文】
臺灣高等法院刑事判決                          八十九年度上易字第三四四三號
    上  訴  人
    即  被  告  戊○○
右上訴人因誣告案件，不服臺灣新竹地方法院八十九年度易字第四九七號，中華民國
八十九年七月二十七日第一審判決（起訴案號：臺灣新竹地方法院檢察署八十八年度
偵字第一八九七號）提起上訴，本院判決如左：
    主  文
上訴駁回。
    事  實
一、緣戊○○所駕駛車號ＬＱ─九七四三號自用小客車，係於民國八十五年三月二十
    六日，以聖勛實業有限公司名義向新竹市永慶汽車企業股份有限公司（下稱永慶
    公司），以附條件買賣分期付款之方式所購買，因其所簽發支付八十八年一月份
    車款之支票（發票日為八十八年一月五日、面額新臺幣二萬三千四百五十八元、
    票號為ＥＴ0000000）遭退票，遂由永慶公司委託丙○○（另經檢察官不
    起訴處分）於八十八年一月八日晚間八時許，在新竹縣竹北市○○○路與縣政六
    路交岔口發現該車，經通知在餐廳內用餐之戊○○後，逕依附條件買賣契約書所
    約定條款將車取回，停放在永慶公司內。詎戊○○心生不滿，明知上情，竟基於
    意圖他人受刑事處分之犯意，先後於八十八年一月九日上午十時許，前往新竹縣
    警察局竹北分局六家派出所報案上開汽車失竊遭不特定人所竊取，又八十八年一
    月十一日下午七時許，至新竹市警察局第二分局東山派出所，向執行公務之警員
    謊報上開汽車遭永慶公司內之不特定人所竊取，未指定犯人而誣告之。嗣經永慶
    公司經理查安沛（另經檢察官不起訴處分）在警局檢具相關資料並說明後，始查
    獲上情。
二、案經新竹市警察局第二分局報請臺灣新竹地方法院檢察署檢察官偵查起訴。
    理  由
一、訊據被告戊○○固坦承於右揭時地，以分期付款方式購車，八十八年一月五日車
    款支票遭退票，其向執行公務之警員報案稱該車遭不特定人竊取之事實，惟矢口
    否認有何誣告犯行，辯稱：一月九日其從餐廳吃完飯出來後，發現車子不見，便
    向六家派出所報案汽車失竊；至嗣在永慶公司發現該車後，想與永慶公司的人商
    談分期付款的事情，並請該公司歸還車子，詎對方不接受，其始至東山派出所報
    案處理，並無要誣告之犯意云云。惟查：
（一）被告於前揭時地，以分期付款方式購車，其所簽發之八十八年一月五日車款支
      票遭退票，先後向新竹縣警察局竹北分局六家派出所、新竹市警察局第二分局
      東山派出所報案汽車失竊之事實，業經被告坦承不諱，並有附條件買賣契約書
      、動產擔保交易附條件買賣設定登記申請書、支票、退票理由單、委任契約書
      、接管切結書、永慶公司保管單、被告分別於八十八年一月九日上午十時許向
      新竹縣警察局竹北分局六家派出所及於八十八年一月十一日下午七時許向新竹
      市警察局第二分局東山派出所報案所製作之警訊筆錄在卷可證，堪足採信。
（二）又永慶公司係因被告車款支票遭退票，委託丙○○依契約條款拖吊該車停放永
      慶公司，並以存證信函通知被告，業據查安沛、丙○○、甲○○於警訊、偵查
      中陳述綦詳（見偵查卷第三至八頁、第三六至三七頁、第五二至五三頁），核
      與上開附條件買賣契約書約定車款繳清前所有權人仍為永慶公司之條款相符（
      見偵查卷第十八頁），並有郵局第二四號存證信函在卷足憑（見偵查卷第二一
      頁）。
（三）再永慶公司委託丙○○、甲○○於前揭時地拖吊該車之際，已告知被告知悉之
      情，亦據丙○○供述：其去找被告，適被告開車出來，便跟著被告至竹北一家
      客家菜餐廳，被告將車停在外面，其即聯絡拖吊公司將車吊走，並進入餐廳告
      訴被告其受託前來拖車，有事可至永慶公司商量等語（見偵查卷第六、三七頁
      ），證人甲○○稱：車子吊起來之後丙○○有去向被告說明，並拿公司的資料
      給被告看，說有什麼事到公司再談等情（見偵查卷第八頁、第五二頁反面），
      互核相符。被告雖稱其該日並未與丙○○等人一同吃飯，自餐廳出來後即發現
      車子不見云云，並請求傳喚證人丁○○及乙○○以證明上情。惟由前述證人丙○○及甲○○證詞，其等僅係跟隨被告至餐廳外面，然後拖吊該車，於拖吊後
      始告知被告，並非與被告一同吃飯時告知，而證人丁○○、乙○○經多次傳喚
      均未到庭，被告亦表明毋庸再予傳訊，核該情節已明，無再予傳訊之必要。
（四）況被告自承嗣至永慶公司內看到該車，益見其明知永慶公司係依上開附條件買
      賣契約書所載條款，實現其為所有權人之權限，將車取回、停放，竟仍於八十
      八年一月十一日下午七時許，至新竹市警察局第二分局東山派出所，向執行公
      務之警員報案汽車失竊，顯見認被告主觀上具有誣告之犯意至為灼然，所辯均
      屬飾卸，委無可採。
（五）綜上所述，事證已臻明確，被告犯行洵堪認定，自應依法論科。
二、核被告所為，係犯刑法第一百七十一條第一項之未指定犯人誣告罪。被告以同一
    事實先後二次分向不同之該管公務員提出誣告，係同一誣告行為之繼續，僅成立
    一罪（最高法院四十五年度臺上字第八六九號參照）。
三、原審認被告所犯罪證明確，適用刑法第一百七十一條第一項、第四十一條、罰金
    罰鍰提高標準條例第一條前段、第二條之規定，並審酌其犯罪之手段、所生危害
    及犯後態度等一切情狀，量處拘役五十九日，並諭知易科罰金之折算標準，核其
    認事用法，均無不合，量刑亦屬妥當。被告上訴，否認犯罪，為無理由，應予駁
    回。
據上論斷，應依刑事訴訟法第三百六十八條，判決如主文。
本案經檢察官費玲玲到庭執行職務。
中      華      民      國    八十九    年     十二     月      一      日
                              臺灣高等法院刑事第十一庭
                                  審判長法  官  楊  照  男
                                        法  官  楊  炳  禎
          法  官  王  詠  寰
右正本證明與原本無異。
不得上訴。
                                        書記官  駱  麗  君
中      華      民      國    八十九    年      十二    月      一      日
附錄：本判決論罪科刑法條全文
刑法第一百七十一條第一項
未指定犯人，而向該管公務員誣告犯罪者，處一年以下有期徒刑、拘役或三百元以下
罰金。


司法院資訊處製作；財團法人民間司法改革基金會備份。
